【裁判字號】    92,上易,626
【裁判日期】    920820
【裁判案由】    侵占
【裁判全文】
臺灣高等法院臺南分院刑事判決            九十二年度上易字第六二六號      Ｇ
      上  訴  人
      即  被  告  甲  ○  ○
右上訴人因侵占案件，不服臺灣台南地方法院九十一年度易字第一一四六號中華民國
九十二年五月八日第一審判決（起訴案號：臺灣台南地方法院檢察署九十年度營偵字
第一０八四號），提起上訴，本院判決如左：
      主      文
上訴駁回。
      事      實
一、甲○○曾犯竊盜罪，經原審判處有期徒刑九月，於九十年四月二十五日執行完畢
    ，仍不知悔改。復基於意圖為自己不法所有之概括犯意，見鄰居乙○○、施張曆
    夫婦二人年邁殘弱可欺（分別係民國十年五月一日及十一年四月一日出生），竟
    利用乙○○交付其妻施張曆所有台南縣東山鄉農會存摺（帳號00000000
    000000號）、印章，委請其至台南縣東山鄉農會代領存款之機會，先後三
    次於附表所示時間、地點，領取如附表所示之款項後，易持有為所有，將領得之
    款項共計三萬四千元侵占入己，而未交付乙○○。其各次侵占之時間及款項如附
    表所示。
二、案經乙○○訴由台南縣警察局白河分局報告臺灣台南地方法院檢察署檢察官偵查
    起訴。
      理      由
一、訊據上訴人即被告甲○○（下稱被告）固承認曾受告訴人乙○○之委託代領三次
    存款合計三萬四千元。惟矢口否認有何侵占犯行，辯稱：伊前後三次均有將代領
    之款項交付予告訴人乙○○夫婦云云。
二、經查：
、右揭犯罪事實，業據告訴人乙○○於警訊及證人施張曆於偵訊時指訴歷歷（分別
    詳警卷第一頁至第三頁；偵查卷第二一頁），並有施張曆台南縣東山鄉農會存摺
    暨存提明細資料、台南縣東山鄉農會取款憑條三紙及台南縣東山鄉農會取款憑條
    照片三幀附卷（詳警卷第九頁至第一五頁）可稽。
、被告雖辯稱：伊前後三次均有將代領之款項交付與告訴人乙○○夫婦。並於偵查
    中辯稱：最後一次將代領所得之款項在告訴人家門口路邊交付與告訴人時，伊母
    親方尤桂美及乾爹潘宜豐曾目睹云云。惟查：被告究把錢交給何人？於偵查中或
    稱係交給乙○○，或稱係交給施張曆，所述並不一致。且證人方尤桂美及潘宜豐
    於偵查時業已明確證稱：未曾於八十九年五月二十九日上午目睹被告將代領之款
    項交付與告訴人乙○○等語（詳偵查卷第三四頁反面、第三五頁正面）。經原審
    提示證人筆錄後，被告復供稱：方尤桂美及潘宜豐有無看到伊把錢交給乙○○，
    伊不清楚。顯見被告供述不實，言詞閃爍。所稱：伊有將代領之款項交付與告訴
    人乙○○夫婦云云，自不足採。
、告訴人乙○○夫婦分別係民國十年五月十一日及民國十一年四月一日生，有年籍
    資料在卷可憑，衡情其二人處理日常生活之能力已然遲鈍，被告係見其二人年邁
    殘弱可欺，而萌生貪念，利用告訴人交付存摺代領款項之機會，侵占代領之款項
    ，可以認定。。
三、綜上所述，被告所辯不足採信，犯行堪以認定。核被告所為，係犯刑法第三百三
    十五條第一項之侵占罪。被告前後三次犯行，時間緊接，所犯均係構成要件相同
    之罪，顯係基於概括犯意反覆為之，應依連續犯之規定論以一罪。又被告曾犯竊
    盜罪，經原審判處有期徒刑九月，於九十年四月二十五日執行完畢，有臺灣高等
    法院被告全國前案紀錄表可按，其於有期徒刑執行完畢後五年以內再犯本件有期
    徒刑以上之罪，為累犯，應依法加重其刑。
四、原審因依上開法條科刑，併引刑法第五十六條、第四十七條及罰金罰鍰提高標準
    條例第一條之規定，審酌被告之素行，及其犯罪之動機、手段、侵占之金額、且
    迄未償還款項，犯後又否認犯行等一切情狀，量處有期徒刑參月，並依刑法第四
    十一條第一項前段、罰金罰鍰提高標準條例第二條之規定諭知易科罰金之折算標
    準，核無違誤。被告上訴意旨否認犯罪，指摘原判決不當，為無理由，應予駁回
    。
據上論斷，應依刑事訴訟法第三百六十八條，判決如主文。
本案經檢察官羅清溪到庭執行職務。
中    華    民    國      九十二      年      八      月      二十      日
                                  臺灣高等法院臺南分院刑事第二庭
                                      審判長法官  黃    崑    宗
                                            法官  葉    居    正
                                            法官  莊    俊    華
右正本證明與原本無異。
不得上訴。
                                      法院書記官  董    挹    棻
中    華    民    國      九十二      年      八      月      二十一    日
附表：
┌───────────┬──────┬──────┬────┬────┐
│時                  間│地        點│侵 占 金 額 │被侵占款│備    註│
│                      │            │            │項所有人│        │
├───────────┼──────┼──────┼────┼────┤
│九十年五月二十一日十三│台南縣東山鄉│一萬五千元  │施張曆  │台南縣東│
│時五十一分            │農會        │            │        │山鄉農會│
│                      │            │            │        │帳號：八│
│                      │            │            │        │七０００│
│                      │            │            │        │一０００│
│                      │            │            │        │二０五八│
│                      │            │            │        │三號    │
├───────────┼──────┼──────┼────┼────┤
│九十年五月二十二日十五│同右        │一萬元      │同右    │同右    │
│時七分                │            │            │        │        │
├───────────┼──────┼──────┼────┼────┤
│九十年五月二十九日九時│同右        │九千元      │同右    │同右    │
│五十二分              │            │            │        │        │
└───────────┴──────┴──────┴────┴────┘


司法院資訊處製作；財團法人民間司法改革基金會備份。
